【裁判字號】    97,竹簡,384
【裁判日期】    970624
【裁判案由】    債務人異議之訴
【裁判全文】
臺灣新竹地方法院民事簡易判決         97年度竹簡字第384號
原      告  甲○○
被      告  丙○○
訴訟代理人  乙○○
上列當事人間債務人異議之訴事件，本院於民國97年6月10日言
詞辯論終結，判決如下：
    主      文
本院九十七年度執字第五六六０號清償票款強制執行事件之強制
執行程序應予撤銷。
訴訟費用由被告負擔。
    事實及理由
一、原告主張：
（一）緣被告前於民國（下同）96年間，持原告於81年9月20日
      所簽發，票號211657號，到期日81年10月20日，面額新台
      幣（下同）36萬元之本票1紙，向本院聲請本票准予強制
      執行裁定，經本院以96年度票字第1062號裁定准予強制執
      行。嗣被告並持前揭確定裁定為執行名義，向本院聲請對
      原告為強制執行，並由本院民事執行處以97年執字第5660
      號清償票款強制執行事件查封原告所有不動產。
（二）按「票據上之權利，對匯票承兌人及本票發票人，自到期
      日起算；見票即付之本票，自發票日起算；三年間不行使
      者，因時效而消滅」，票據法第22條第1項定有明文。經
      查，本件執行名義即本院96年度票字第1062號民事裁定所
      提示之本票，其發票日為81年9月20日，到期日81年10月
      20日，該紙本票之請求權至84年10月19日已屆滿3年，且
      查在時效進行期間，並未有法定中斷時效事由發生，是該
      紙本票之請求權已於84年10月19日罹於消滅時效。
（三）次按「執行名義無確定判決同一之效力者，於執行名義成
      立前，如有不成立或消滅或妨礙債權人請求之事由發生，
      債務人得於強制執行程序終結前，提起異議之訴」，強制
      執行法第14條第2項定有明文。本件執行名義之請求權已
      罹於消滅時效，原告自得拒絕給付，是本件執行名義成立
      前已有妨礙債權人請求之事由發生，則依上開強制執行法
      第14條第2項之規定，原告自得提起本件債務人異議之訴
      ，請求撤銷本院97年度執字第5660號清償票款強制執行事
      件之強制執行程序。為此聲明：如主文第一項所示。
二、被告對原告之主張未為任何答辯，僅聲明：駁回原告之訴。
三、原告主張被告以其執有原告所簽發之系爭本票未獲清償為由
    ，向本院聲請核發96年度票字第1062號本票裁定，嗣並以該
    確定之本票裁定為執行名義，向本院聲請97年執字第5660號
    清償票款強制執行程序，對原告所有之不動產為強制執行等
    情，業據被告所不爭執，並經本院依職權調取97年度執字第
    5660號強制執行事件核閱無訛，堪信屬實。
四、按「執行名義無確定判決同一效力者，於執行名義成立前，
    如有債權不成立或消滅或妨礙債權人請求之事由發生，債務
    人亦得於強制執行程序終結前提起異議之訴。」強制執行法
    第14條第2項定有明文。第按票據法第22條第1項規定：「票
    據上之權利，對匯票承兌人及本票發票人，自到期日起算，
    見票即付之本票，自發票日起算，3年間不行使，因時效而
    消滅。」，準此，債務人因消滅時效完成而行使拒絕給付之
    抗辯權，亦應屬妨害債權人請求之事由。
五、查本院97年執字第5660號清償票款強制執行事件之執行名義
    ，係本院96年度票字第1062號民事裁定，該裁定所據以聲請
    之本票，係以原告為發票人，到期日為81年10月20日。依上
    開票據法第22條第1項規定，系爭本票於84年10月19日屆滿
    即罹於3年之時效消滅期間，惟被告遲至96年5月31日始聲請
    本票裁定強制執行，業經本院依職權調取本院96年票字第
    1062號本票裁定卷宗核閱屬實。因前開裁定屬非訟事件，對
    於實體上權利存在與否無審查之權利，無與確定判決同一之
    效力，是依強制執行法第14條第2項規定，此等消滅或妨礙
    債權人請求之事由，縱在執行名義成立前即已發生，債務人
    仍得提起異議之訴。茲原告既因消滅時效完成而取得拒絕給
    付之抗辯權，其行使時效消滅之抗辯，主張有妨害債權人即
    被告之請求之事由發生，即屬有據。
六、從而，原告依強制執行法第14條第2項規定，提起本件債務
    人異議之訴，請求撤銷本院97年度執字第5660號清償票款強
    制執行事件所為之強制執行程序，洵屬正當，應予准許。
七、訴訟費用負擔之依據：民事訴訟法第78條。
中    華    民    國    97    年    6    月     24    日
                  新竹簡易庭    法  官  楊明箴
以上正本係照原本作成。
如對本判決上訴，須於判決送達後20日內向本院提出上訴狀。
中    華    民    國    97    年    6    月     24    日
                                書記官  龔紀亞


司法院資訊處製作；財團法人民間司法改革基金會備份。
